臺灣高等法院高雄分院民事判決　　　　　 96年度訴易字第1號
原　　　告　甲○○
被　　　告　乙○○
　　　　　　　　　　　（現在高雄女子監獄執行中)
上列當事人間請求損害賠償事件，原告於刑事訴訟程序提起附帶
民事訴訟（本院95年度附民字第76號），經本院刑事庭裁定移送
前來，本院於96年2月14日言詞辯論終結，判決如下：
      主      文
被告應給付原告新台幣貳萬元，及自民國九十五年十一月二十四
日起至清償日止，按週年利率百分之五計算之利息。
原告其餘之訴駁回。
訴訟費用由被告負擔十分之一，餘由原告負擔。
原告假執行之聲請駁回。
      事實及理由
一、原告起訴主張：被告於民國95年5 月9 日15時許，騎乘機車
    路經高雄縣林園鄉○○○路與福興街口，適遇同方向亦騎乘
    機車行經該處之原告，被告乃自原告後方騎車至原告右方，
    向原告表示要借錢，原告拒絕，被告竟趁原告不及防備之際
    ，徒手搶取原告所有置放於其上衣右口袋之黑色皮夾1 只得
    手，計搶得皮夾內之現金約新台幣（下同）8000元及印章3
    枚，並迅速騎車逃逸，所得款項花費殆盡，黑色皮夾及印章
    則隨意丟棄，嗣經原告報警查獲。原告因被告之侵權行為，
    損失8000元，又受有驚嚇之精神上損害等情，爰依民法第18
    4 條、第195 條之規定，請求被告賠償50萬元等情。於本院
    聲明：(一)被告應給付原告50萬元，暨自起訴狀繕本送達翌日
    即95年11月24日起，至清償日止，按週年利率5%計算之利息
    。(二)願供擔保，請准宣告假執行。
二、被告則以：其搶奪之8000元尚未還給原告，又原告請求之精
    神慰藉金顯屬過高等語，資為抗辯。於本院聲明：原告之訴
    及假執行之聲請駁回。
三、兩造不爭執事項：
    (一)被告於95年5 月9 日15時許，騎乘機車路經高雄縣林園鄉
      ○○○路與福興街口，適遇同方向亦騎乘機車行經該處之
      原告，被告乃自原告後方騎車至原告右方，向原告表示要
      借錢，原告拒絕，被告竟萌生意圖為自己不法所有之搶奪
      犯意，即趁原告不及防備之際，徒手搶取原告所有置放於
      其上衣右口袋之黑色皮夾1 只得手，計搶得皮夾內之現金
      8000元及印章3 枚，並迅速騎車逃逸，所得款項花費殆盡
      ，黑色皮夾及印章則隨意丟棄。
    (二)被告所犯搶奪罪，業經判處有期徒刑8 月確定在案，有臺
      灣高雄地方法院95年度訴字第3050號、本院95年度上訴字
      第2072號刑事判決可稽。
    (三)原告初中畢業、公務人員退休目前沒做事情、每月收入1
      萬3500元、沒有不動產。被告國中肄業、家庭主婦、沒有
      收入、無不動產。
四、按故意或過失不法侵害他人權利者，負損害賠償責任；不法
    侵害他人之身體、健康、名譽、自由、信用、隱私、貞操，
    或不法侵害其他人格法益而情節重大者，被害人雖非財產上
    之損害，亦得請求賠償相當之金額，民法第184 條第1 項前
    段、第195 條第1 項分別定有明文。查本件被告於上開時、
    地，徒手搶取原告所有置放於其上衣右口袋之黑色皮夾1只
    得手，計搶得皮夾內之現金8000元及印章3 枚，並迅速騎車
    逃逸，所得款項花費殆盡，黑色皮夾及印章則隨意丟棄，為
    兩造所不爭執，而被告所犯搶奪罪，業經判處有期徒刑8 月
    確定在案，有臺灣高雄地方法院95年度訴字第3050號、本院
    95年度上訴字第2072號刑事判決可稽，是原告請求被告賠償
    8000元財產上損害，為有理由。又原告因被告搶奪而受有驚
    嚇，是被告對於原告因此所受之非財產上損害，自應負賠償
    責任。爰審酌原告初中畢業、公務人員退休目前沒做事情、
    每月收入1 萬3500元、沒有不動產。被告國中肄業、家庭主
    婦、沒有收入、無不動產等情，業據兩造分別陳明在卷，並
    有稅務電子閘門財產所得調件明細表附卷可稽。本院斟酌上
    開兩造之身分、地位、經濟狀況，及原告係20年8 月15日生
    ，案發時年75歲，又有聽障重度，有其提出身心障礙手冊可
    稽，原告因被告搶奪精神上所受痛苦等一切情狀，認原告請
    求被告給付1 萬2000元非財產上損害為適當，逾此之請求，
    為無理由。
五、綜上所述，原告基於侵權行為之損害賠償請求權，請求被告
    給付2 萬元，及自附帶民事起訴狀繕本送達之翌日即95年11
    月24日起至清償日止，按週年利率5%計算之法定遲延利息，
    為有理由，應予准許，逾此所為請求，為無理由，應予駁回
    。另原告雖聲請假執行，其勝訴部分，因被告之上訴利益未
    逾150 萬元，經本院判決即告確定，無宣告假執行之必要，
    原告敗訴部分，假執行之聲請無所附麗，應一併駁回。
六、據上論結，本件原告之訴為一部有理由，一部無理由，依民
    事訴訟法第79條，判決如主文。
中　　華　　民　　國　　96　　年　　2 　　月　　27　　日
                            民事第五庭
                                審判長法官    曾錦昌
                                法      官    林紀元
                                法      官    黃國川
以上正本證明與原本無異。
本件不得上訴。
中　　華　　民　　國　　96　　年　　2 　　月　　27　　日
                                書  記  官    郭蘭蕙
